臺灣臺南地方法院民事判決
110年度訴字第972號
原      告  陳文宏  

訴訟代理人  吳炳輝律師
被      告  鄭靜宜  

            王筱筑  
上  一  人            
訴訟代理人  陳立奇  
被      告  臺灣臺南地方法院

法定代理人  董武全  
訴訟代理人  林可婷  
上列當事人間請求債務不履行損害賠償等事件，經本院於民國11
0年8月24日言詞辯論終結，判決如下：
    主    文
原告之訴駁回。
訴訟費用由原告負擔。
    事實及理由
一、按確認之訴非原告有即受確認判決之法律上利益者，不得提
　　起。所謂即受確認判決之法律上利益，係指法律關係之存否
　　不明確，原告主觀上認其在法律上之地位有不安之狀態存在
　　，且此種不安之狀態，能以確認判決將之除去者而言，若縱
　　經法院判決確認，亦不能除去其不安之狀態者，即難認有受
　　確認判決之法律上利益（最高法院52年台上字第1240號判決
　　意旨參照）。本件原告主張被告王筱筑就原登記原告所有坐
    落臺南市○○區○○段0000○00地號、所有權全部之土地，及其
    上同段622建號、所有權全部之建物（下稱系爭房地）
　　，於民國110年3月3日所為之拍定關係不存在，然此為王筱
    筑所否認，是原告與王筱筑間就王筱筑是否已因拍賣原因取
　　得系爭房地所有權即屬不明確，原告法律上地位即處於不安
　　定狀態，由於該不安定之狀態，得以確認判決加以除去，準
    此，原告自有提起確認訴訟之利益，合先敘明。
二、原告主張：
  ㈠先位部分：被告鄭靜宜前向臺灣臺南地方法院（下稱臺南地
    院）聲請拍賣原告所有系爭房地，經該院以109年度司執字
    第41054號強制執行事件（下稱系爭執行事件）受理在案。
    原告嗣與鄭靜宜達成和解，鄭靜宜於110年2月20日撤回對原
　　告強制執行之聲請。因臺南地院疏於發布撤回命令，致系爭
　　房地仍於110年3月3日進行拍賣而由王筱筑得標買受，但此
    無礙於撤回要約買賣之表示，王筱筑對系爭房地之拍賣承諾
　　，因未與原告有意思之合致，因此兩造對系爭房地拍賣之買
　　賣關係不存在。為此先位請求確認原告與王筱筑間就系爭房
    地拍定關係不存在，並依民法第767條規定，請求王筱筑塗
    銷以拍賣為原因對系爭房地所為之所有權移轉登記。
  ㈡備位部分：　　
　　倘認系爭執行事件之拍定為有效，因原告與鄭靜宜已達成和
　　解，原告亦依和解內容清償完畢，依和解書之記載，鄭靜宜
　　應撤回執行，避免系爭房地遭拍賣，然因鄭靜宜之疏失致系
　　爭執行事件未撤回，系爭房地始由王筱筑拍定，因此，鄭靜
　　宜應賠償原告系爭房地之損失。而臺南地院因內部疏失，未
　　及時撤銷執行，仍就系爭房地為拍定，其與鄭靜宜間為共同
　　侵權行為。爰依民法第184、185條規定，請求鄭靜宜與臺南
    地院連帶賠償原告因拍定所受之損失525萬元及利息。
  ㈢並聲明：
　　⒈先位聲明：請求判決確認原告與王筱筑間就系爭房地拍定
　　　關係不存在；王筱筑應將系爭房地於110年4月30日以拍賣
　　　為原因所為之所有權移轉登記予以塗銷。
　　⒉備位聲明：鄭靜宜、臺南地院應連帶賠償原告525萬元，及
      自起訴狀繕本送達翌日起至清償日止，按週年利率百分
　　　之5計算之利息。
三、被告方面：
  ㈠鄭靜宜略以：伊於110年2月18日與原告在台中市達成協調，
　　並撤回對系爭執行事件之聲請，臺南地院亦於110年3月2日
    寄送一份資料，記載執行法院通知債權人已於110年2月20日
　　具狀撤回執行，因此系爭房地會遭拍定並非伊所為，而係臺
　　南市佳里區農會（下稱佳里區農會）執行所致，與伊無關，
    且原告之後亦未依協議書履行完畢等語置辯。並聲明：原告
    之訴駁回。
  ㈡王筱筑略以：伊係第一次貸款購買法拍屋，所有相關手續均
    委由代書辦理，一切都是照著流程走，沒有任何瑕疵，不知
    哪裡有疏失等語置辯。並聲明：原告之訴駁回。
  ㈢臺南地院略以：臺南地院分別於110年2月20日、110年3月22
    日收受鄭靜宜之撤回狀，鄭靜宜確實已合法撤回執行，但系
　　爭執行事件之執行債權人除鄭靜宜外，尚有併案債權人佳里
　　區農會及行政執行署臺南分署，併案聲請人本身亦為獨立聲
    請人，僅係因為行政考量，而將其聲請案件併入前案併為執
    行，原執行債權人雖撤回執行聲請，但併案債權人並未撤回
    聲請，且佳里區農會於110年3月3日亦有具狀聲請續行執行
    程序，因此臺南地院於該次拍賣期日繼續拍賣程序並為拍定
    ，再於110年4月12日核發權利移轉證書，拍賣程序上合法無
    違誤等語置辯。並聲明：原告之訴駁回。
四、得心證之理由：
　㈠按強制執行程序開始後，除法律另有規定外，不停止執行，
    強制執行法第18條第1項定有明文。又強制執行法第33條立
    法理由載明：「…他債權人對於已開始強制執行之債務人財
    產，再聲請強制執行者，理論上應屬強制執行之參加，其執
    行程序因競合而應合併辦理，並就合併執行所得金額，比照
    分配程序予以處理，此與『參與分配』尚有不同…」等語可知
    ，併案債權人與主案債權人均為執行債權人，而與參與分配
    債權人係屬潛在債權人不同，因此強制執行程序進行中，如
    本案債權人撤回強制執行之聲請時，因有其他併案執行債權
    人未撤回，毋需停止執行程序等待併案債權人另行具狀聲請
    ，即應繼續執行程序（臺灣高等法院暨所屬法院106年法律
    座談會民執類提案第5號研討結果參照）。
　㈡查鄭靜宜前聲請拍賣原告所有系爭房地，經本院以系爭執行
　　事件受理後，佳里區農會復執本院99年度司促字第30354號
　　、100年度司促字第14970號支付命令暨確定證明書為執行名
　　義，聲請拍賣原告所有系爭房地，由本院以109年度司執字
    第109532號強制執行事件受理後，併入系爭執行事件進行強
　　制執行程序，並將此一併案執行情形通知原告，由原告收受
　　；原告與鄭靜宜嗣於110年2月18日簽立協議書，約定原告應
    按協議書清償，鄭靜宜則應撤回系爭執行事件，鄭靜宜乃分
    別於110年2月20日、110年3月22日具狀撤回對原告強制執行
    之聲請，系爭房地嗣於110年3月3日由王筱筑拍定買受，本
    院民事執行處並於110年4月12日核發系爭房地權利移轉證書
　　等情，業據原告提出不動產權利移轉證書、協議書、民事撤
　　回強制執行狀（調字卷第17-21頁、第29頁），並經本院依
    職權調取系爭執行事件全卷卷宗核閱無訛，此部分事實應堪
　　認定。
　㈢原告先位之訴，請求確認原告與王筱筑間就系爭房地拍定關
　　係不存在，並依民法第767條規定，請求王筱筑應將系爭房
    地於110年4月30日以拍賣為原因所為之所有權移轉登記予以
　　塗銷部分：
    ⒈按法院依債權人之聲請，拍賣債務人之土地時，其土地之
　　　移轉，雖非出於債務人之意思，仍應認債務人為出賣人（
　　　司法院院解字第3037號解釋參照），是強制執行法上之拍
　　　賣應解釋為買賣之一種，即以債務人為出賣人，拍定人為
　　　買受人，執行法院即代債務人出賣之人（最高法院47年台
　　　上字第152號判決意旨參照）。
    ⒉原告雖主張鄭靜宜既已撤回強制執行聲請，應認其已撤回
　　　對系爭房地買賣要約之意思表示，而佳里區農會聲請續行
　　　拍賣程序之書狀，係於拍賣後之同年3月5日始送到承辦股
　　　之司法事務官手上，承辦股在收到該佳里區農會續行拍賣
      書狀前，即應暫緩系爭執行程序等語；然查，鄭靜宜雖於
      系爭房地拍定前具狀撤回對原告強制執行之聲請，惟系爭
      執行事件尚有併案債權人佳里區農會，依前揭法文及說明
　　　，於佳里區農會未撤回對原告強制執行程序聲請前，系爭
      執行事件之強制執行程序毋需停止而應繼續，且執行法院
      亦無庸待佳里區農會具狀表明續行拍賣後始可繼續原來之
　　　拍賣程序，因此，臺南地院民事執行處於拍賣期日代原告
　　　出賣系爭房地，於法核無違誤。
    ⒊原告雖辯稱其不知佳里區農會有對其聲請執行，亦不知執
      行法院有通知將該執行事件併入系爭執行程序等語，惟依
      109年度司執字第109532號強制執行事件卷宗內所附送達
      證書記載，原告本人確已收受該份併案執行通知文書，尚
      難以其不知為可採。
    ⒋再查，系爭房地於110年3月3日由王筱筑拍定並繳足全部價
      金，則原告與王筱筑間就系爭房地之拍定關係即已存在
　　　，因此，原告先位之訴請求確認原告與王筱筑間就系爭房
　　　地拍定關係不存在，並依民法第767條規定，請求王筱筑
      應將系爭房地於110年4月30日以拍賣為原因所為之所有權
　　　移轉登記予以塗銷，為無理由，應予駁回。
　㈣原告備位之訴，依民法第184、185條規定，請求鄭靜宜、臺
    南地院連帶給付525萬元本息部分：
　　⒈鄭靜宜既於110年2月20日具狀撤回對原告強制執行之聲請
　　　，其已非系爭執行事件之執行債權人，原告仍依民法第18
　　　4、185條規定，請求鄭靜宜應負損害賠償責任，自屬無據
　　　，不應准許。
　　⒉次查，鄭靜宜固於系爭房地拍定前具狀撤回對原告強制執
      行之聲請，然系爭執行事件尚有併案債權人佳里區農會，
      而佳里區農會並未具狀向執行法院表示要撤回對原告強制
      執行聲請之意，則執行法院對系爭房地之強制執行程序毋
      需停止而應繼續等情，業經本院認定如上，因此，臺南地
　　　院於執行程序上亦無違反強制執行法及相關法令之規定，
      則原告依民法第184、185條規定，請求臺南地院應與鄭靜
      宜連帶負損害賠償525萬元本息部分，核屬無據，不應准
      許。
五、綜上所述，原告先位之訴，請求確認原告與王筱筑間就系爭
　　房地拍定關係不存在，並依民法第767條規定，請求王筱筑
    應將系爭房地於110年4月30日以拍賣為原因所為之所有權移
　　轉登記予以塗銷；以及備位之訴，依民法第184、185條規定
　　，請求鄭靜宜、臺南地院應連帶給付525萬元及自起訴狀繕
    本送達翌日起算之法定利息，經核均無理由，應予駁回。
六、兩造其餘主張、陳述及所提之證據暨攻擊防禦方法，經本院
　　斟酌後，認為均不足以影響本判決之結果，無庸再逐一予以
　　論述，併此敘明。
七、訴訟費用負擔之依據：民事訴訟法第78條。 
中　　華　　民　　國　　110 　年　　9 　　月　　14　　日
                    民事第四庭  法  官  張家瑛
以上正本係照原本作成。
如不服本判決，應於判決送達後20日內向本院提出上訴狀。如委
任律師提起上訴者，應一併繳納上訴審裁判費。　　　　　　　
中　　華　　民　　國　　110 　年　　9 　　月　　14　　日
                                書記官  陳雅婷